【裁判字號】    97,交聲更一,61
【裁判日期】    980622
【裁判案由】    聲明異議
【裁判全文】
臺灣高雄地方法院交通事件裁定      97年度交聲更一字第61號
原處分機關  高雄市政府交通局
異  議  人
即受處分人  甲○○
上列異議人因違反道路交通管理處罰條例案件，對於高雄市政府
交通局民國97年5 月1 日所為之裁決（高市交裁字第裁32-AEW63
0682號），聲明異議，本院以97年度交聲字第1026號裁定後，經
臺灣高等法院高雄分院撤銷原裁定發回更審，本院裁定如下：
    主  文
異議駁回。
    理  由
一、原處分意旨略以：異議人即受處分人甲○○（下稱異議人）
    於民國97年3 月26日早上6 時20分，騎乘車牌號碼8HR-310
    號重型機車，由東向西沿臺北市市○○道行駛，行至延吉街
    口之有燈光號誌管制之交岔路口時闖紅燈，因闖紅燈遭警舉
    發，原處分機關依道路交通管理處罰條例第53條第1 項、第
    63 條 第1 項第3 款之規定，裁處異議人罰鍰新臺幣1,800
    元，並違規記點3 點等語。
二、聲明異議意旨略以：異議人於上揭時間，雖曾騎乘車牌號碼
    HR-310號重型機車，由東向西行駛於臺北市市○○道上，行
    至延吉街口之有燈光號誌管制之交岔路口時，遭員警欄停以
    闖紅燈為由予以舉發，然異議人行至該路口前時雖為紅燈，
    但見行將綠燈，因此慢慢滑行至綠燈時，才過該路口，本件
    執勤警員誤認異議人係在紅燈亮起之情況下駕車進入路口，
    始會攔停並舉發異議人有闖紅燈之違規行為，然實際上異議
    人無駕車闖紅燈之情事，原處分機關未經查明即貿然對於異
    議人加以裁罰，亦非適當。從而，異議人不服原裁處，乃提
    起本件異議。
三、按汽車駕駛人，行經有燈光號誌管制之交岔路口闖紅燈者，
    處新臺幣1 千8 百元以上5 千4 百元以下罰鍰，並記違規點
    數3 點，道路交通管理處罰條例第53條第1 項及第63條第1
    項第3 款分別定有明文。
四、經查：
（一）異議人於上開時、地，騎乘上揭重型機車，而經原處分機
      關以行經有燈光號誌管制之交岔路口闖紅燈為由掣單舉發
      並裁罰之事實，為異議人所不爭執，並有臺北市政府警察
      局97年3 月26日北市警交字第AEW630682 號舉發違反道路
      交通管理事件通知單、高雄市政府交通局97年5 月1 日高
      市交裁字第裁32-AEW630682號違反道路交通管理事件裁決
      書各1 份及舉發員警所繪舉發現場圖（見本院卷第18頁）
      在卷可稽，應堪認定。
（二）另查異議人於上揭時間，騎乘上開重型機車行經上揭路口
      闖紅燈乙節，業經證人即當日執行勤務舉發本違規事件之
      臺北市政府警察局松山分局警備隊警員（下稱舉發員警）
      蔡明憲於本院審理時證陳明確（見本院97年度交聲字第10
      26號卷第21頁），又其於本院審理時另證謂：「（你舉發
      闖紅燈的方式為何？）我對闖紅燈的標準比較嚴苛，我認
      為民眾說剛變紅燈就舉發不公平，我覺得他們的說法我可
      以認同，我的作法是我會等看到路口變為紅燈後約5 秒左
      右通過路口的，我就都不會去舉發他。（本件是否也是以
      這種方式舉發？）那天的狀況是紅燈已經很久了，看到壹
      台機車不是以很快的速度通過路口，他通過那一剎那還是
      紅燈。……（是否可能異議人通過的時候已經轉為綠燈？
      我覺得很奇怪，所以我有特定去看路口是紅燈。……（異
      議人過路口之後，燈號是否已經變綠燈了？）我記得那時
      候攔完後我還有確定一下，因為異議人的速度不快，而他
      通過路口的時候還是紅燈，是直到我攔停他當時燈號才變
      成綠燈。」等語（見本院卷第13頁、第14頁、第16頁），
      可見證人即舉發員警蔡明憲在執行舉發闖紅燈違規行為時
      ，為避免將闖黃燈之車輛誤認為闖紅燈，會在燈號轉為紅
      燈後5 後，始會開始舉發闖紅燈的車輛，以免誤認違規事
      實，況本件闖紅燈違規行為，係在紅燈亮起業已一段時間
      ，並經舉發員警確認仍係紅燈之情狀下所舉發之事實，再
      參以證人即舉發員警蔡明憲於本院審理時復證陳：「（你
      站的地方離異議人超越路口停止線的地方多遠？）如果不
      加延吉街的路寬約50至80公尺。……（假設包含延吉街的
      路寬有100 公尺，你站的地方是否還可以清楚看到異議人
      是在紅燈時超越停止線？）因為那時候我在舉發延吉街禁
      止左轉到市○○道上的騎士，所以我可以確信異議人通過
      時市○○道還是紅燈，且號誌很清楚，我可以很確認他在
      路口上還是紅燈。（你的視力如何？）沒有戴眼鏡的話，
      左眼800 度，但是已經有矯正戴眼鏡，當天我的視力清楚
      。」等語（本院卷第14頁），另佐以當時已經日出且天色
      已亮乙節業為異議人所自陳（見本院卷第16頁），可知本
      件舉發員警於舉發當時亦應無受其視力、視線、天色及其
      所在位置影響之可能，綜上，證人即舉發員警蔡明憲對於
      異議人駕車通過路口之上開違規情節，亦應無誤看或誤為
      判斷之可能。再酌以警員執行公務時，本身即受有行政懲
      處責任之監督，且其到庭具結作證，更係以刑事責任擔保
      其證言之真實性，復以證人即舉發員警蔡明憲與異議人素
      不相識，亦無誣陷異議人之必要，是證人即舉發警員蔡明
      憲之上開證述內容，以及其所記錄舉發之本件違規事實，
      經核應無不可採信之處。復證人即舉發員警蔡明憲係臺北
      市松山分局警備隊隊員，而關於指揮交通勤務並非警備隊
      之主要勤務，僅於巡邏發現交通壅塞時，始會執行指揮交
      通之勤務乙情，業經證人即舉發員警蔡明憲於本院審理時
      證陳明確（見本院卷第11頁、第13頁），又本件舉發當時
      係為早晨，且路上車輛不多並無壅塞之情形乙情，亦為證
      人即舉發員警蔡明憲於本院審理時證陳屬實（見本院卷第
      13頁），核與異議人所述相合（本院97年度交聲字第1026
      號卷第20頁反面），是舉發員警於當時並未執行交通指揮
      勤務，而執行舉發交通違規勤務，於法並無不合，尚難以
      舉發員警未執行指揮交通勤務為由，認其舉發本件違規行
      為有何違法之處，附此敘明。綜上，異議人於上揭時地確
      有騎乘上揭機車闖紅燈之違規行為，應無疑問。
（三）至異議人雖極力辯稱：其駕車通過本件違規路口時，其行
      向燈號業轉為綠燈等情，然異議人並未就本件執勤警員之
      舉發有誤，或其進入路口當時之行向燈號業已轉為黃燈等
      事項，提出相關事證以供調查，且經核亦無其他證據足資
      認定本件執勤警員確有捏造事實違法取締之情形。復證人
      舉發員警蔡明憲就本件違規事實之相關證述內容，經核並
      無不合常理之處，故證人即舉發員警蔡明憲本其維護交通
      秩序及行車安全等職責所為之本件交通違規舉發及相關證
      述內容，亦應予以採信，故異議人前述所辯：其駕車通過
      路口時，行向燈號業已轉為綠燈等情，經核應與事實不符
      ，尚非可採。
五、綜上所述，異議人於上述時、地，騎乘重型機車行經有燈光
    號誌管制之交岔路口闖紅燈之違規事實既可認定，則原處分
    機關即高雄市政府交通局據此並引用道路交通管理處罰條例
    第53條第1 項及第63條第1 項第3 款等規定，裁處異議人罰
    鍰新臺幣1,800 元，並記違規點數3 點，於法尚稱妥適。至
    於異議人任意指摘本件原裁決處分有所不當，經核並無理由
    ，故應予以駁回。
六、據上論斷，應依道路交通案件處理辦法第19條，裁定如主文
    。
中    華    民    國    98    年    6     月    22    日
                        交通法庭 法  官  王參和
以上正本證明與原本無異。
如不服本裁定，應於收受送達後5 日內向本院提出抗告狀。
中    華    民    國    98    年    6     月    22    日
                                 書記官  陳惠玲


司法院資訊處製作；財團法人民間司法改革基金會備份。
